【裁判字號】    94,訴緝,48
【裁判日期】    950315
【裁判案由】    偽造文書等
【裁判全文】
臺灣臺北地方法院刑事判決              94年度訴緝字第48號
被      告  丙○○
指定辯護人  本院公設辯護人  乙○○
上列被告因偽造文書等案件，經檢察官提起公訴（92年度偵字第1
2919號），被告於準備程序中就被訴事實為有罪之陳述，經告以
簡式審判之要旨，並聽取當事人及辯護人之意見後，經本院合議
庭裁定以簡式審判程序審理，判決如下：
    主  文
丙○○連續意圖為自己不法之所有，而侵占對於業務上所持有之
物，處有期徒刑柒月。如附表編號四、五、六、七所示悅群（綜
合）旅行社股份有限公司信用卡傳真帳單持卡人簽名欄上偽造之
「己○○」、「丁○○」、「戊○○」署押各壹枚，均沒收。
    事  實
一、丙○○自民國九十一年十月間起至九十二年二月間止擔任址
    設於台北市松山區○○○路一八一號十樓之三悅群旅行社股
    份有限公司（下稱悅群公司）之業務員，負責對外招攬客戶
    及收取相關旅遊費用，為從事業務之人，竟基於意圖為自己
    不法所有之概括犯意，自民國九十二年一月下旬某日起至同
    年一月底止，趁公司業務正逢過年繁忙之際，連續在上址將
    其所持有客戶蔡碧玉繳付之出團費用新台幣（下同）五萬一
    千六百元、客戶林奕婷繳付之簽證代辦費用四千三百元及其
    他姓名、人數不詳之客戶陸續繳付之出團費用合計四十六萬
    九千八百五十六元，共計五十二萬五千七百五十六元（起訴
    書原記載侵占金額為八十三萬二千五百七十六元，嗣經檢察
    官於本院九十五年一月九日審理時當庭更正為五十二萬五千
    七百五十六元）侵占入己。丙○○因持有客戶為支付旅遊費
    用所刷卡簽發之悅群公司信用卡傳真帳單，或因此知悉客戶
    之姓名、身分證統一編號、信用卡卡號及有效期限，其為掩
    飾上開侵占犯行，復基於行使偽造私文書及詐欺取財之概括
    犯意，將附表編號一所示客戶盧彩婷之前所刷卡簽發之悅群
    公司信用卡傳真帳單重新影印並向發卡銀行取得授權書號碼
    填載後交予悅群公司會計人員入帳（此部分不構成行使偽造
    私文書罪），並分別於附表編號二、三所示時間將客戶李素
    媛之前所刷卡簽發之悅群公司信用卡傳真帳單影印後，將原
    消費日期予以塗改變更再重新影印，而變易原來之消費內容
    ，創設一新交易行為，而偽造該信用卡傳真帳單私文書，並
    向發卡銀行取得授權書號碼填載後持交悅群公司會計人員入
    帳而予行使，復於附表編號四、五、六、七所示時間分別偽
    冒客戶己○○、丁○○、戊○○之名義，於悅群公司信用卡
    傳真帳單上填載渠等之身分證字號、信用卡卡號、有效期限
    、消費日期及金額，並偽造渠等之簽名於持卡人簽名欄上，
    而偽造各該信用卡傳真帳單私文書，並向各該發卡銀行取得
    授權書號碼填載後持交悅群公司會計人員入帳而予行使，使
    各該發卡銀行誤信盧彩婷、李素媛、己○○、丁○○、戊○○確以信用卡消費各該款項而如數核撥予悅群公司，足以生
    損害於李素媛、己○○、丁○○、戊○○、悅群公司與各該
    發卡銀行，嗣因悅群公司接獲客戶反應信用卡帳單異常，始
    查悉上情。
二、案經悅群公司訴由台北市政府警察局松山分局報告台灣台北
    地方法院檢察署檢察官偵查起訴，被告於準備程序中就被訴
    事實為有罪之陳述，經告以簡式審判之要旨，並聽取當事人
    及辯護人之意見後，經本院合議庭裁定以簡式審判程序審理
    。
    理  由
一、上開事實，迭據被告丙○○於警詢、偵查及本院審理中均坦
    承不諱（見偵查卷第十一、十四、十五頁、第一０九頁反面
    至一一一頁、本院卷(二)第十五頁、第三十頁反面至三一頁，
    本院卷(三)九十四年十一月二十五日訊問筆錄、九十四年十二
    月二十八日準備程序筆錄、九十五年一月九日、三月一日簡
    式筆錄），核與告訴代理人甲○○指訴、證人己○○、丁○○、戊○○證述情節相符（見偵查卷第十二、十三、十六、
    十七、三三、六一、六二、一０九頁反面一一一頁、一一六
    頁），並有悅群公司信用卡傳真帳單七紙（見偵查卷第六四
    頁、第六九至七四頁）、中國信託商業銀行股份有限公司陳
    報狀暨檢送特約商店撥款明細表一份（見偵查卷第一二四至
    一三九頁）、中國信託商業銀行陳報狀一份（見本院卷(三)）
    附卷可稽，足認被告前開出於任意性之自白與事實相符，堪
    以憑信。從而本件事證明確，被告犯行洵堪認定。
二、按影本與原本可有相同之效果，如將原本予以影印後，將原
    本之部分內容竄改，重加影印，其與無制作權人將其原本竄
    改，作另一表示其意思者無異，應成立變造文書罪（最高法
    院七十二年度第十四次刑事庭會議決議參照）；次按刑法上
    所謂變造文書，指無製作權者，不變更原有文書之本質，擅
    自就他人所製作之真正文書，加以改造而變更其內容而言；
    倘該文書之本質已有變更，或已具有創設性時，即屬偽造，
    而非變造（最高法院九十二年度台上字第六八三八號判決意
    旨參照）。查被告將附表編號二、三所示客戶李素媛之前所
    刷卡簽發之悅群公司信用卡傳真帳單予以影印留存後，將原
    消費日期予以塗改變更再重新影印，已變易原來之消費內容
    ，而創設一新交易行為，即屬偽造該信用卡傳真帳單私文書
    ，而非變造；又被告丙○○為悅群公司業務員，負責對外招
    攬客戶及收取相關旅遊費用，為從事業務之人，核其所為係
    犯刑法第三百三十六條第二項之業務侵占罪、第二百十六條
    、第二百十條之行使偽造私文書罪、第三百三十九條第一項
    之詐欺取財罪。被告偽造「己○○」、「丁○○」、「戊○○」署押之行為，為偽造私文書之部分行為；其偽造私文書
    復持以行使，偽造私文書之低度行為，復為行使偽造私文書
    之高度行為所吸收，均不另論罪。被告先後多次業務侵占、
    行使偽造私文書及詐欺取財犯行，均時間緊接，分別觸犯構
    成要件相同之罪，顯係基於概括犯意反覆為之，均應依連續
    犯之規定論以一罪，並加重其刑。被告所為業務侵占、行使
    偽造私文書及詐欺取財各罪間，具有方法目的之牽連關係，
    應依刑法第五十五條牽連犯之規定，從較重之業務侵占罪論
    處。公訴意旨雖未就附表編號二、三所示持偽造李素媛名義
    之信用卡傳真帳單刷卡消費及未得盧彩婷同意擅持附表編號
    一所示之盧彩婷信用卡傳真帳單影本刷卡消費之犯行起訴，
    惟被告上開犯行，與前開業經起訴並經本院論罪部分，既具
    有連續犯及牽連犯之裁判上一罪關係，為起訴效力所及，且
    業經公訴人以九十二年度公訴蒞庭字第二一七一六號、九十
    四年度蒞字第二三三０號補充理由書及於本院九十五年三月
    一日審理時當庭擴張此部分犯罪事實（公訴人另於本院九十
    四年十二月二十八日準備程序期日當庭刪除九十四年度蒞字
    第二三三０號補充理由書所載被告持偽造消費日期為九十二
    年一月二十八日、金額八萬元之丁○○信用卡傳真帳單消費
    之犯罪事實，又於本院九十五年一月九日審理時當庭刪除九
    十二年度公訴蒞庭字第二一七一六號補充理由書二編號四所
    載鍾品婷部分之犯罪事實並更正起訴書所載侵占金額為五十
    二萬五千七百五十六元，及於本院九十五年三月一日審理時
    更正被告擅持盧彩婷信用卡傳真帳單影本刷卡消費部分係涉
    犯詐欺取財罪嫌）本院自應併予審理。爰審酌被告之前未有
    犯罪紀錄，有臺灣高等法院被告前案紀錄表在卷可按，素行
    尚可，及其犯罪之動機、目的、手段、侵占之數額、所生危
    害程度、事後已賠償被害人悅群公司二十二萬八千五百七十
    六元，有悅群公司告訴代理人甲○○提出刑事告訴狀檢附被
    告書立之字據一份在卷可憑（見偵查卷第三八至四一頁），
    並犯後坦承犯行，尚具悔意之態度等一切情狀，量處如主文
    所示之刑。另如附表編號四、五、六、七所示悅群公司信用
    卡傳真帳單持卡人簽名欄上偽造之「己○○」、「丁○○」
    、「戊○○」署押各一枚，均應依刑法第二百十九條宣告沒
    收。至於上開偽造之信用卡傳真帳單私文書，雖係供被告犯
    偽造私文書罪所用之物，惟業經持向各該發卡銀行請款行使
    ，屬各發卡銀行所有，又非屬違禁物，爰不另為沒收之諭知
    。
據上論斷，應依刑事訴訟法第二百七十三條之一第一項、第二百
九十九條第一項前段，刑法第五十六條、第三百三十六條第二項
、第二百十六條、第二百十條、第三百三十九條第一項、第五十
五條、第二百十九條，罰金罰鍰提高標準條例第一條前段，判決
如主文。
本案經檢察官李建論到庭執行職務
中    華    民    國    95    年    3    月    15    日
                  刑事第十一庭  法  官  鍾淑慧
上正本證明與原本無異。
如不服本判決，應於判決送達後10日內向本院提出上訴狀（應抄
附繕本）。告訴人或被害人如對於本判決不服者，應具備理由請
求檢察官上訴，其上訴期間之計算係以檢察官收受判決正本之日
期為準。
                                書記官  劉英芬
中    華    民    國    95    年    3    月    15    日
附錄論罪科刑法條全文：
中華民國刑法第210條
(偽造變造私文書罪)
偽造、變造私文書，足以生損害於公眾或他人者，處5年以下有
期徒刑。
中華民國刑法第216條
(行使偽造變造或登載不實之文書罪)
行使第210條至第215條之文書者，依偽造、變造文書或登載不實
事項或使登載不實事項之規定處斷。
中華民國刑法第217條
(偽造盜用印章印文或署押罪)
偽造印章、印文或署押，足以生損害於公眾或他人者，處3年以
下有期徒刑。
盜用印章、印文或署押，足以生損害於公眾或他人者，亦同。
中華民國刑法第336條
(公務公益侵占罪、業務侵占罪)
對於公務上或因公益所持有之物，犯前條第1項之罪者，處1年以
上7年以下有期徒刑，得併科5千元以下罰金。
對於業務上所持有之物，犯前條第1項之罪者，處6月以上5年以
下有期徒刑，得併科3千元以下罰金。
前二項之未遂犯罰之。
中華民國刑法第339條
(普通詐欺罪)
意圖為自己或第三人不法之所有，以詐術使人將本人或第三人之
物交付者，處5年以下有期徒刑、拘役或科或併科1千元以下罰金
。
以前項方法得財產上不法之利益或使第三人得之者，亦同。
前二項之未遂犯罰之。
附表
┌──┬───┬────────┬──────┬─────────┐
│編號│被害人│發卡銀行及卡號  │消費日期    │消費金額（新台幣）│
├──┼───┼────────┼──────┼─────────┤
│一  │盧彩婷│台新銀行        │92年1月28日 │74,856元          │
│    │      │0000000000000000│            │                  │
├──┼───┼────────┼──────┼─────────┤
│二  │李素媛│中國信託商業銀行│92年1月29日 │50,000元          │
│    │      │0000000000000000│            │                  │
├──┼───┼────────┼──────┼─────────┤
│三  │李素媛│中國信託商業銀行│92年1月30日 │60,000元          │
│    │      │0000000000000000│            │                  │
├──┼───┼────────┼──────┼─────────┤
│四  │己○○│中國信託商業銀行│92年1月30日 │60,000元          │
│    │      │0000000000000000│            │                  │
├──┼───┼────────┼──────┼─────────┤
│五  │己○○│中國信託商業銀行│92年1月30日 │60,000元          │
│    │      │0000000000000000│            │                  │
├──┼───┼────────┼──────┼─────────┤
│六  │丁○○│花旗銀行        │92年2月7日  │70,000元          │
│    │      │0000000000000000│            │                  │
├──┼───┼────────┼──────┼─────────┤
│七  │戊○○│花旗銀行        │92年2月10日 │95,000元          │
│    │      │0000000000000000│            │                  │
└──┴───┴────────┴──────┴─────────┘


司法院資訊處製作；財團法人民間司法改革基金會備份。
